【裁判字號】    98,基簡,834
【裁判日期】    981117
【裁判案由】    給付貨款
【裁判全文】
臺灣基隆地方法院基隆簡易庭民事判決
                               98年度基簡字第834號
原      告  誠芳工程有限公司
法定代理人  陳芳蕙
訴訟代理人  甲○○
被      告  巴賽隆納社區公寓大廈管理委員會
法定代理人  栗治明
訴訟代理人  乙○○
上列當事人間請求給付貨款事件，本院於中華民國98年11月3 日
言詞辯論終結，判決如下：
    主  文
被告應給付原告新台幣玖萬玖仟捌佰零壹元及自民國九十八年十
月三日起至清償日止，按週年利率百分之五計算之利息。
原告其餘之訴駁回。
訴訟費用由被告負擔十分之九，餘由原告負擔。
本判決第一項得假執行。但被告以新台幣玖萬玖仟捌佰零壹元為
原告預供擔保，得免為假執行。
    事實及理由
壹、程序方面
    按訴狀送達後，原告不得將原訴變更或追加他訴，但擴張或
    減縮應受判決事項之聲明者，不在此限，民事訴訟法第255
    條第1 項第3 款定有明文。經查，本件原告起訴時，原請求
    判決命被告給付原告新台幣（下同）10萬1,247 元，及自民
    國98年1 月15日起至清償日止，按週年利率百分之5 計算之
    利息，嗣就利息起算日部分，減縮自起訴狀繕本送達被告之
    翌日，並變更聲明為被告應給付原告10萬1,247 元，及自起
    訴狀繕本送達被告之翌日起至清償日止，按週年利率百分之
    5 計算之利息。核原告係減縮應受判決事項之聲明，揆諸前
    開規定，應予准許。
貳、實體方面
一、原告主張：原告於97年11月5 日向被告承攬「巴賽隆納社區
    」乒乓球室之地坪工程（下稱系爭工程），工程總價為14萬
    4,638 元，嗣被告以系爭工程未達訴求之品質，要求折讓總
    工程款之百分之30即4萬3,397元，原告亦同意折讓，然被告
    復於98年3 月12日以工程有龜裂現象（龜裂處有水痕跡），
    要求原告改善，惟被告所提之龜裂情形，未影響使用，且水
    痕應屬地坪防水工程，不在原告承攬之範圍內，均不得作為
    拒絕給付工程款之理由，故起訴請求等語。並聲明：被告應
    給付原告10萬1,247 元，及自起訴狀繕本送達被告之翌日起
    至清償日止，按週年利率百分之5計算之利息。
二、被告則以：「巴賽隆納社區」乒乓球室原地坪為PU地面，因
    受潮濕影響均龜裂無法使用，原告估價後，推薦使用「創彩
    C2混凝土硬化光澤地坪」可克服上述情形，且該地坪具抗撞
    擊、抗磨耗、抗起砂、防污等特性，惟原告施作完畢驗收時
    ，驗收結果認尚有待改進及補強之處，原告表示系爭工程難
    再予補強，願折讓總工程款百分之5 以示補償，被告於97年
    12月26日舉行第9 屆管理委員會第7 次會議，決議扣除總工
    程款百分之30，經行文通知原告後，原告表示願就光澤處理
    項目折讓工程款百分之30，嗣被告於98年2 月27日舉行第9
    屆管理委員會第8 次會議時，與原告達成扣除總工程款百分
    之30之協議，然被告於98年3 月10日發現該工程出現龜裂及
    水痕跡，因該工程尚在保固期內，被告即請求原告處理，但
    原告均未處理等語，資為抗辯。並聲明：（一）駁回原告之
    訴。（二）如受不利判決，願供擔保請求免為假執行。
三、經查：
（一）原告主張其與被告於97年11月5 日簽立「巴賽隆納社區乒
      乓球室地面工程簡易合約書」，約定由其清除乒乓球室之
      PU地面及地面修繕，工程總價為14萬4,638 元，系爭工程
      完工後，於97年12月20日進行驗收，驗收結果認地面色彩
      不均，被告雖要求其改善，然因工程已施作完畢，無法補
      強處理，經與被告多次協商，雙方於98年2 月27日協議就
      地面色彩不均之瑕疵，扣總工程款百分之30即4 萬3,391
      元等情，未據被告爭執，復有上開工程簡易合約書、原告
      報價單、保固聲明書、驗收單、被告第9 屆管理委員會第
      7 次、第8 次會議之會議紀錄、98年1 月3 日（97）巴管
      字第970028號函及原告97年12月26日、98年1 月13日函文
      附卷可稽，是原告依據承攬契約完成工作後，因工作有地
      面色彩不均之瑕疵，就該瑕疵與被告達成減少報酬4 萬
      3,391 元之協議一節，已堪認定。
（二）被告主張其與原告就系爭工程出現地面色彩不均之瑕疵，
      達成減少報酬4 萬3,391 元之協議後，始發現系爭工程之
      地面出現龜裂及水痕跡之瑕疵，其遂要求原告修補瑕疵，
      然原告均未處理，故應減少報酬等情，而原告就系爭工程
      之地面出現龜裂及水痕跡等情未為爭執，復有被告提供之
      現場照片在卷可參，亦即系爭工程之地面確出現龜裂及水
      痕跡一節，固堪認定，惟原告辯稱地面出現龜裂情形，係
      屬正常情形，不會影響使用，又其施作內容係將原有地面
      清除後，鋪設新材質，並施作地面硬化工程，不包含防水
      工程，故地面出現水痕跡，非屬其施作範圍，被告請求修
      補瑕疵或減少報酬均非合理等情，是本件爭點分別為系爭
      工程地面出現龜裂及水痕跡，是否屬於原告施作之瑕疵？
      如屬原告施作之瑕疵，被告請求原告修補瑕疵或減少報酬
      是否合理？茲分述如下：
    1.系爭工程地面出現龜裂及水痕跡，是否屬於原告施作之瑕
      疵？
      （1）龜裂情形是否屬於瑕疵？
      被告主張依據原告提出材質說明書之記載，原告使用之材
      質應不會出現龜裂情形，因此，系爭工程之地面出現龜裂
      情形，應屬瑕疵等情，原告則辯稱因系爭工程於鋪設水泥
      前，未架設鋼筋，必然會出現龜裂情形，由於龜裂情形不
      會影響使用，非屬瑕疵等情。按承攬人完成工作，應使其
      具備約定之品質，及無減少或滅失價值，或不適於通常或
      約定使用之瑕疵，民法第492 條定有明文；又承攬人依民
      法第492 條規定所負之瑕疵擔保責任係無過失責任，不以
      有可歸責承攬人之事由存在為必要（最高法院87年度台上
      字第172 號判決可資參照）。本件原告提供「創彩C2混凝
      土硬化光澤地坪」之材質說明書記載「目前市場上所使用
      的混凝土硬化劑因與水泥的反應時間太長、滲透不均勻，
      矽鹼骨材反應產生龜裂、殘留白色斑點，而無法提升混凝
      土地坪的工程品質」，且「創彩C2混凝土硬化光澤地坪」
      屬於現代化地坪素材等語，此有說明書附卷供參，依據該
      材質說明書之內容，原告使用之「創彩C2混凝土硬化光澤
      地坪」應不會出現傳統混凝土硬化反應劑會產生之龜裂情
      形，足認原告與被告就承攬工作之約定品質，應包括不會
      出現龜裂情形甚明，又自現場照片觀之，該龜裂情形已屬
      明顯，是原告主張系爭地面出現龜裂情形，應屬工程瑕疵
      等語，即屬可採；另本院當庭勘驗被告提出之現場照片光
      碟，勘驗結果為系爭工程之地面確出現龜裂痕跡，自裂痕
      無法看到地面以下情形，換言之，該龜裂情形僅在表面出
      現裂痕，亦即原告辯稱該龜裂情形不會影響使用等情，雖
      屬可信，然有無影響使用，應僅屬減少報酬數額多寡之認
      定依據，由於系爭工程未具備約定之品質，依據上開規定
      ，即屬瑕疵，自不因是否影響使用而異，故原告以該龜裂
      情形未影響使用，認非屬工程瑕疵一節，即非可採。
      （2）水痕跡是否屬於瑕疵？
      被告主張依據原告提出材質說明書之記載，原告使用之材
      質具有抗滲透及防污性，而系爭工程之地面出現水痕跡之
      原因，係水份自牆面滲透至地面，因此，系爭工程出現水
      痕跡應屬瑕疵等情，原告則辯稱系爭工程出現水痕跡，係
      因地下室滲水，此應屬防水工程之施作範圍，其承攬之工
      作範圍僅係清除原有地面後，鋪設新材質並施作地面硬化
      工程，不包含防水工程，且材質說明書所載抗滲透之特性
      ，係指自地面上方滴水，水份不會滲透，與系爭工程出現
      水痕跡之情形不同等語。經查，原告提供「創彩C2混凝土
      硬化光澤地坪」之材質說明書中，固記載該地坪為「緻密
      的混凝土地坪，可防止水份、油污與其他化學性污染物的
      滲入，而具防污性」等語，此有該說明書可稽，惟據該說
      明書之文意觀之，該材質之防污性，應係指足以防止地面
      上水份、油污之滲入，尚難認具有防止地面下水份往地面
      滲出之性質，而被告亦稱系爭工程出現之水痕跡，係因水
      份自牆面滲透至地面所造成等語，與原告辯稱上開水痕跡
      係因地面下往上滲出水份而成等情並無相違，又被告復未
      舉證證明上開水痕跡之成因，係因水份自地面往下滲透造
      成，自難僅以系爭工程之地面出現水痕跡一節，逕認系爭
      工程欠缺防污性而不具約定約定品質，是原告辯稱上開水
      痕跡非屬工作瑕疵等情，應屬可信。
    2.被告請求原告修補瑕疵或減少報酬是否合理？
      按工作有瑕疵者，定作人得定相當期限，請求承攬人修補
      之；又承攬人不於民法第493 條第1 項所定期限內修補瑕
      疵，或依民法第493 條第3 項規定拒絕修補或其瑕疵不能
      修補者，定作人得解除契約或請求減少報酬，民法第493
      條第1 項及第494 條前段分別定有明文。本件被告主張其
      於98年3 月10日發現系爭工程出現龜裂情形之瑕疵後，於
      98年3 月12日發函要求原告即期處理，然原告迄未修補等
      情，未據被告爭執，並有被告98年3 月12日（98）巴管字
      第98004 號函在卷供參，足認原告未於期限內修補瑕疵，
      則被告自得依據上開規定，請求減少報酬；至於被告固主
      張就系爭工程出現龜裂及水痕跡情形，減少總工程款百分
      之5 至10報酬等情，惟系爭工程出現水痕跡，尚難認屬於
      瑕疵一節，業如前述，又系爭工程之龜裂情形，僅屬在地
      面出現表層裂痕，業經本院勘驗屬實，已如前述，另被告
      復未舉證證明上開龜裂情形已影響使用效能，是認該龜裂
      情形除影響系爭工程之美觀外，尚難謂已影響實際使用之
      功能，故本院認被告主張減少報酬之數額過高，而就上開
      龜裂情形，應以減少總工程款之百分之1 為適當。
（三）縱上，原告完成承攬工作後，就工作出現地面色彩不均之
      瑕疵，已與被告達成減少總工程款百分之30報酬之合意，
      是原告依據承攬契約之法律關係，請求被告給付工程款10
      萬1,247 元（計算式：14萬4,638 元×30% ＝4 萬3,391
      元，14萬4,638 元－4 萬3,391 元＝10萬1,247 元，小數
      點以下4 捨5 入），固非無據，惟因系爭工程除出現地面
      色彩不均之瑕疵外，復有龜裂之瑕疵情形，因此，被告依
      據上開民法第494 條前段規定，請求減少報酬，亦非無據
      ，本院審酌上開龜裂情形，僅影響美觀，並未影響實際使
      用效能等情，認減少報酬之數額以總工程款之百分之1 即
      1,446 元（計算式：14萬4,638 元×1%＝1,446 元，小數
      點以下4 捨5 入）為適當。從而，原告主張被告應給付9
      萬9,801 元（計算式：10萬1,247 元－1,446 元＝9 萬
      9,801 元）及自起訴狀繕本送達被告之翌日即98年10月3
      日起至清償日止，按週年利率百分之5 計算之利息，為有
      理由，應予准許；逾此部分之請求，洵屬無據，應予駁回
      。
四、本件係標的金額在50萬元以下之財產權訴訟，依民事訴訟法
    第427 條第1 項規定，適用簡易程序，本院既為被告敗訴之
    判決，即應依民事訴訟法第389 條第1 項第3 款之規定，依
    職權宣告假執行。另被告陳明願供擔保免為假執行，核無不
    合，爰酌定相當之擔保金額，予以准許。
五、訴訟費用負擔之依據：民事訴訟法第79條。
中    華    民    國    98    年    11    月    17    日
                  基隆簡易庭法  官  邰婉玲
以上正本證明與原本無異。
如對本判決上訴，須於判決送達後20日內，向本院提出上訴狀。
中    華    民    國    98    年    11    月    17    日
                            書記官  王毓嫻


司法院資訊處製作；財團法人民間司法改革基金會備份。
